臺灣高等法院刑事判決
109年度上訴字第1783號
上  訴  人    臺灣士林地方檢察署檢察官
被      告    陳文宗


上列上訴人因被告違反毒品危害防制條例案件，不服臺灣士林地
方法院一０八年度訴字第一四七號，中華民國一０九年三月廿六日
第一審判決（起訴案號：臺灣士林地方檢察署一０八年度撤緩毒
偵字第一一～一六號），提起上訴，本院判決如下：
    主  文
上訴駁回。                                              
    事實及理由
一、經本院審理結果，認第一審以被告陳文宗犯毒品危害防制條
    例第十條第一、二項，施用第一級毒品四罪、施用第二級毒
    品三罪，各判處有期徒刑六月及三月，定應執行有期徒刑一
    年六月，並均諭知易科罰金之折算標準；另對被訴於一０三
    年二月廿六日之施用第一、二級毒品部分，諭知公訴不受理
    ，認事用法及量刑均無不當，應予維持，並引用第一審判決
    書記載之事實、證據及理由（如附件）。
二、檢察官上訴意旨略以：
　㈠有罪判決部分：被告前有數十次毒品前科，復係經本署檢察
    官為緩起訴處分後，於緩起訴期間內再犯施用毒品罪，本案
    乃經撤銷其緩起訴處分提起公訴，足見被告施用毒品積習難
    改，原審就被告所犯施用第一級毒品四罪，僅各處有期徒刑
    六月；就被告所犯施用第二級毒品三罪，僅各處有期徒刑三
    月。並定應執行刑為一年六月，顯屬過輕，難認原審法院量
    刑妥適。
　㈡不受理判決部分：本案固經法院依檢察官之聲請為命被告入
    勒戒處所觀察、勒戒之裁定，且檢察官亦依法指揮執行，惟
    因被告不能受觀察、勒戒，再經檢察官向法院聲請免予執行
    觀察、勒戒獲准，此際因原觀察、勒戒之裁定既已不能執行
    ，形同受觀察、勒戒之人自始未受觀察、勒戒。則檢察官應
    得於被告施用毒品犯行尚於追訴時效內，另行選擇對被告就
    其施用毒品犯行為附命完成戒癮治療之緩起訴處分，俾能兼
    顧被告採行非機構式戒除毒癮醫療之權益及國家處置、訴追
    施用毒品成癮者之公共利益。嗣被告因再犯施用毒品案件，
    則檢察官撤銷該緩起訴處分並提起公訴，均屬適法有據。原
    判決未見及此，徒以原審法院一０三年度毒聲字第一二０號裁
    定既判力並未消滅，檢察官應受其拘束，不得另為附命戒癮
    治療之緩起訴處分等語為由，而遽為公訴不受理之判決，核
    有法院不受理訴訟係不當之違背法令。
三、經查：　　
　㈠按刑之量定，為求個案裁判之妥當性，法律賦予法院裁量之
    權。量刑輕重，屬為裁判之法院得依職權自由裁量之事項，
    苟其量刑已以行為人之責任為基礎，並斟酌刑法第五十七條
    各款所列情狀，在法定刑度內，酌量科刑，如無偏執一端，
    致明顯失出失入情形，上級審法院即不得單就量刑部分遽指
    為不當或違法（最高法院七十二年台上字第六六九六號判例
    參照）。本案原判決就有罪部分，於科刑及審酌欄已詳載：
    「被告前有違反麻藥、槍砲、煙毒及毒品等前科；及被告於
    九十九年七月廿六日即因腰椎第一節槍擊引致骨折合併脊髓
    圓錐或馬尾束損傷及下半身完全癱瘓，至現在仍苦於此一疾
    病，並因脊椎受傷疼痛，不得已才藉海洛因止痛之犯罪動機
    ；兼考量施用毒品係自戕行為，被告施用毒品行為本身並未
    危害他人，及被告國中畢業之教育智識程度，無人需扶養，
    目前待業，靠先前保險金維持生活之家庭生活狀況等一切情
    狀」而為量處，對刑法第五十七條各款所列情狀，均已詳為
    臚列審酌。檢察官上訴所指被告多次違犯毒品案件一情，原
    判決亦酌以被告身體狀況及係為止痛之施用動機，復屬自戕
    且未危及他人，參以被告不能自理生活，前經監所拒收，而
    為法院裁定免為執行在案，是核原判決並無量刑輕重相懸殊
    等裁量權濫用之情形。檢察官猶以前開業經審酌各情，再為
    指摘原判決量刑過輕不當，揆諸前揭判例意旨說明，乃無理
    由，應予駁回。
　㈡至起訴被告於一０三年二月廿六日之施用犯行，前經檢察官聲
    請觀察勒戒裁定後，因被告患有腰椎第一節槍擊引致骨折合
    併脊髓圓錐或馬尾束損傷及下半身完全癱瘓等疾病，無法自
    理生活，經法務部○○○○○○○○拒絕入所情形，嗣再依檢察官聲
    請裁定免予執行確定在案，有系爭免予執行裁定書在卷（毒
    偵緝116卷第一八九頁）可按。又裁判之既判力與執行力乃
    分屬二事，前開裁定僅係免除被告觀察、勒戒之執行，並未
    解免原應送觀察、勒戒裁定之既判力，乃檢察官於法院免予
    執行後，逕再為緩起訴處分，自有違誤。茲再緣為撤銷緩起
    訴後為本件起訴，原判決業已詳為說明程序違法，而為不受
    理之諭知，於法自無不合。檢察官混淆確定裁判之既判力與
    執行力，未注意及程序規定，為訴追施用毒品成癮者之公共
    利益，上訴指摘，亦無足採，應予駁回。 
四、被告經合法傳喚，無正當理由不到庭，爰不待其陳述逕行判
    決。
五、據上論斷，應依刑事訴訟法第三百六十八條、第三百七十一
    條、第三百七十三條，判決如主文。
本案經檢察官李進榮到庭執行職務。
中　　華　　民　　國　一０九  年　 七   　月 　 九  　日
　　　　　　　　　刑事第四庭審判長法　官  陳筱珮
　　　　　　　　                  法　官  羅郁婷
　　　　　　　                    法　官  陳玉雲
以上正本證明與原本無異。
施用第二級毒品部分不得上訴。　
施用第一級毒品部分，如不服本判決，應於收受送達後20日內向
本院提出上訴書狀，其未敘述上訴之理由者並得於提起上訴後20
日內向本院補提理由書（均須按他造當事人之人數附繕本）「切
勿逕送上級法院」。
                                  書記官  蔡麗春
中　　華　　民　　國　一０九  年　 七   　月 　 九  　日

附錄：本案論罪科刑法條全文　　　　　　　　　　　　　　　
毒品危害防制條例第10條
施用第一級毒品者，處6 月以上5 年以下有期徒刑。
施用第二級毒品者，處3 年以下有期徒刑。